臺灣新北地方法院民事判決
110年度訴字第1109號
原      告  楊慶輝  
            楊金萬  
            楊木春  
            陳正雄  
            黃炉松  
            張秀玉  
            陳榮傳  
共      同
訴訟代理人  劉楷律師  
            林宜萍律師
被      告  陳建財  

上列當事人間請求遷讓房屋事件，經本院於民國111年3月31日言
詞辯論終結，判決如下：
    主  文
被告應自坐落新北市○○區○○段○○○○○號建物即門牌號碼新北市○○
區○○路○○○○○號房屋遷出並騰空返還予原告。
訴訟費用由被告負擔。
本判決於原告以新臺幣捌拾萬伍仟元為被告供擔保後，得假執行
；但被告以新臺幣貳佰肆拾壹萬貳仟零陸元為原告預供擔保，得
免為假執行。
    事實及理由
一、原告主張：緣於民國102年5月間，原告楊慶輝、楊金萬、楊
    木春、陳正雄、黃炉松、張秀玉（下稱楊慶輝等6人，與原
    告陳榮傳下合稱原告，單指其一，逕稱姓名）及訴外人陳達
    仁出借新臺幣（下同）3,500萬元予被告，被告因還款困難
    ，遂於104年7月7日，經雙方簽訂協議書（下稱系爭協議書
    ），約定被告限期清償，否則其即應將所有坐落新北市○○區
    ○○段0000○號建物（即門牌號碼新北市○○區○○路000號房屋，
    下稱系爭房屋）暨坐落基地（與系爭房屋下合稱系爭房地）
    ，無條件點交及過戶予楊慶輝等6人及陳達仁，且不得毀壞
    屋內裝潢等項，後因被告始終未能清償本金，又陳榮傳為陳
    達仁之子，經陳達仁將系爭房地借名登記在陳榮傳名下，於
    108年5月28日，被告依約將系爭房地辦理過戶予原告，然原
    告雖取得系爭房地所有權，被告迄未依約點交，經兩造討論
    數次，被告不願自動遷出而延宕，經原告於109年7月6日寄
    發存證信函予被告，請求被告依約遷讓系爭房屋，被告置之
    不理，則原告為系爭房屋所有權人，被告無權占有系爭房屋
    ，再依原告及楊慶輝等6人及陳達仁所簽立之系爭協議書，
    被告亦應將系爭房屋點交予原告，楊慶輝等6人亦得依系爭
    協議書第3條約定請求被告履行協議自系爭房屋遷出並騰空
    返還系爭房屋。爰依民法第767條第1項前段、中段及系爭協
    議書第3條約定，提起本件訴訟等語。並聲明：㈠被告應自系
    爭房屋遷出並騰空返還予原告。㈡原告願供擔保，請求准許
    宣告假執行。
二、被告則以：楊慶輝等6人及陳達仁出借款項時，我以3間房屋
    信託，一直繳利息，後來陸續變賣3間房屋予原告，最後一
    次利息我繳了600萬元，我跟原告說同意系爭房屋給他們賣
    ，因為我有增建，而借款為3,500萬元，原告出價4,000萬元
    ，差額500萬元即係要給我以購買增建部分，後來我跟原告
    說我沒有房子，將系爭房屋向銀行貸款利息較低，所貸出款
    項可以先還給原告，原告也不要，逼不得已的情形下，我才
    把房子給原告賣，所得價金用以清償本件借款債務，我是希
    望原告再把500萬元給我，我也可以維持生活，現系爭房屋
    在原告名下，我同意原告出售系爭房屋，賣的多餘價金要給
    我，在原告補價金給我前不同意點交，我已經給付全部利息
    且搬遷出去，原告同意我搬回，但又不給我補充的價金等語
    ，資為抗辯。並聲明：㈠請求駁回原告之訴及其假執行聲請
    。㈡如受不利之判決，願提供擔保請准宣告免為假執行。
三、經查，於102年5月間，楊慶輝等6人及陳達仁出借3,500萬元
    予被告，被告因還款困難，遂於104年7月7日，經雙方簽訂
    系爭協議書，約定被告限期清償，否則被告即應將其所有系
    爭房地過戶、點交予楊慶輝等6人及陳達仁，後因被告始終
    未能清償本金，又陳榮傳為陳達仁之子，經陳達仁將系爭房
    地借名登記在陳榮傳名下，於108年5月28日，經被告依約將
    系爭房地辦理過戶予原告，又被告迄未點交系爭房屋予原告
    等事，有協議書、建物登記第一類謄本等件為證（見本院卷
    第15至17頁、第95至103頁），且為兩造所不爭執，是此部
    分之事實，自堪信為真實。
四、原告主張被告無權占有系爭房屋一節，經被告以前詞置辯。
    是本院應審酌者厥為：被告是否無權占用系爭房屋？茲敘述
    如下：
　㈠按所有人對於無權占有或侵奪其所有物者，得請求返還之。
    對於妨害其所有權者，得請求除去之。有妨害其所有權之虞
    者，得請求防止之，民法第767條第1項定有明文。又以無權
    占有為原因，請求返還土地者，占有人對土地所有權存在之
    事實無爭執，而僅以非無權占有為抗辯者，土地所有權人對
    其土地被無權占有之事實無舉證責任，占有人自應就其取得
    占有係有正當權源之事實證明之（最高法院85年度台上字第
    1120號判決意旨可資參照）。經查，本件原告主張其為系爭
    房地之所有權人一節，為被告所不否認，並有系爭房屋之建
    物登記第一類謄本在卷可參（見本院卷第95至103頁），則
    自應由被告就其繼續占有使用系爭房屋乙事，具體抗辯有何
    占有系爭房屋之正當合法權源，並就此等有利於己之事實負
    舉證責任自明。
　㈡又被告雖辯稱系爭房屋有增建部分，經其同意將系爭房屋委
    由原告出售，原告出價4,000萬元，所賣得價金於清償其本
    件借款3,500萬元後，原告應將多餘款項500萬元交付被告，
    否則被告不同意點交系爭房屋予原告云云，然於104年7月7
    日，依楊慶輝等6人及陳達仁與被告所簽訂之系爭協議書，
    系爭協議書第3條僅約定：「甲方（按即被告，下同）若在
    第二項約定期間五個月內無法清償乙方（按即楊慶輝等6人
    及陳達仁，下同）之債務，則建物門牌：新北市○○區○○路00
    0號之房屋（行政段677、677-1地號、2194建號）無條件歸
    為乙方所有，屋內之裝潢不得毀損及破壞……，並將房屋點交
    給乙方，不得有異或要求乙方補償甲方任何費用。」，有系
    爭協議書1份附卷可參（見本院卷第15至16頁），其中並無
    如被告所述原告出價4,000萬元，或由原告代被告出售系爭
    房屋，賣得價金於清償本件借款後，多餘款項返還被告等約
    定，被告所辯情詞難認與事證相符，而被告迄未提出任何事
    證可資證明其確有與楊慶輝等6人及陳達仁為前開約定之事
    ，被告所辯顯非可採。況依被告所辯內容，亦無從作為其有
    權繼續占有系爭房屋之事由，原告既未具體抗辯其具有何占
    有系爭房屋之正當合法權源，更遑論舉證以實其說，依前揭
    說明，自應認被告無權占有系爭房屋，是原告逕依民法第76
    7條第1項前段、中段之規定，請求被告自系爭房屋遷出並騰
    空返還予原告，自屬有據，應予准許。
五、綜上所述，原告依民法第767條第1項前段、中段之規定，請
    求被告應自系爭房屋遷出並騰空返還予原告，為有理由，應
    予准許。本院既已依民法第767條第1項前段、中段准許原告
    請求，則其就依系爭協議書第3條約定請求部分，即毋庸再
    予論斷，附此敘明。
六、兩造均陳明願供擔保聲請宣告假執行或免為假執行，經核與
    規定相符，爰分別酌定相當之擔保金額，予以准許。
七、本件事證已臻明確，兩造其餘主張與攻擊防禦方法及所提證
    據，經審酌後認與本件判決之結果不生影響，爰不另一一論
    述，併此敘明。
八、訴訟費用負擔之依據：民事訴訟法第78條。
中　　華　　民　　國　　111 　年　　4 　　月　　21　　日
                  民事第五庭  法　官　黃乃瑩
如對本判決上訴，須於判決送達後20日內向本院提出上訴狀。如
委任律師提起上訴者，應一併繳納上訴審裁判費。　　　　　　
以上正本係照原本作成。
中　　華　　民　　國　　111 　年　　4 　　月　　25　　日
                              書記官　黃頌棻